【裁判字號】    89,交易,59
【裁判日期】    890830
【裁判案由】    過失傷害
【裁判全文】
臺灣宜蘭地方法院刑事判決                          八十九年度交易字第五九號
    公  訴  人  臺灣宜蘭地方法院檢察署檢察官
    被      告  乙○○
右列被告因過失傷害案件，經檢察官提起公訴（八十八年度偵字第一五八五號），本
院判決如左：
    主  文
乙○○從事業務之人，因業務上之過失傷害人，處有期徒刑貳月，如易科罰金以參佰
元折算壹日。
    事  實
一、乙○○係富星遊覽汽車股份有限公司之司機，為從事業務之人，於民國八十八年
    三月二十七日上午，駕駛車號ＧＧ—六二二號營業大客車附載遊客，在宜蘭縣五
    結鄉○○道台二線濱海公路由頭城往蘇澳方向行駛，同日上午九時三十分許，途
    經五結鄉省道台二線與省道台七丙線有管制號誌之交岔路口，本應注意汽車行駛
    時，駕駛人應注意車前狀況，並隨時採取必要之安全措施，且依當時之天候、路
    況及視距均屬良好，並無不能注意之情事，竟疏未注意車前狀況，致撞及對向欲
    左轉省道台七丙線，而未讓直行車先行之由甲○○騎乘車號ＣＨＬ—二八六號附
    載丁○○之機車，致甲○○受有腹部鈍傷併內出血、肝臟撕裂傷、右側血胸、腹
    內膿傷及右腎挫傷等傷害；丁○○則受有右脛骨腓骨骨折及多處擦傷等傷害。乙○○於車禍發生後，於犯罪未被發覺前報警處理，並於警員到場處理時自承肇事
    ，自首願意接受裁判。
二、案經甲○○之父林春森、丁○○訴由宜蘭縣警察局羅東分局報告暨甲○○訴請臺
    灣宜蘭地方法院檢察署檢察官偵查起訴。
    理  由
一、訊據被告乙○○坦承有於上揭時，地駕駛前開營業大客車，撞及告訴人甲○○所
    騎乘之機車，致甲○○及其附載之丁○○受有上述傷害等情，並有道路交通事故
    調查報告表、現場照片及該肇事路段照片數幀、臺灣宜蘭地方法院檢察署偵查案
    件專用照片及財團法人羅許基金會羅東博愛醫院診斷證明書數紙附卷足稽。
二、按汽車行駛時，駕駛人應注意車前狀況，並隨時採取必要之安全措施。交通安全
    規則第九十四條第三項定有明文。經查，被告於警訊中稱：「‧‧‧是因機車突
    發性，我見到機車時，他們已經在我車頭前，而迎面撞上我，我猛採煞車，仍無
    法避免該事件之撞擊」、並於本院調查時自承車禍後拖行機車十幾公尺等語；證
    人丁○○於警訊中亦稱：「‧‧‧在路口前方時，已先將機車逐漸切入內車道，
    一直騎到路口‧‧‧」等語，再者該路段係一丁字形路口，且路面寬敞、視距相
    當良好，觀諸被告所駕大客車之煞車痕、告訴人甲○○所騎乘機車因遭撞及倒地
    所形成之刮地痕等跡證顯示，可見被告與告訴人甲○○兩車撞擊位置應係於交岔
    路口之偏中央處，撞擊後旋為被告所駕駛之營業大客車拖行至路口邊緣之斑馬紋
    之行人穿越道上，有道路交通事故調查報表及照片數幀可憑，顯見被告所駕駛之
    營業大客車於行經肇事路口時，被告自應注意告訴人甲○○所騎乘之前開機車已
    開始有左轉行為，參以被告所駕駛前開營業大客車之車損位置係左前擋風玻璃破
    裂，前保險桿及車燈破損，有照片在卷可證，益見被告當時未注意車前對向機車
    欲左轉之動向，才撞及告訴人甲○○所騎乘之上揭機車，甚為明顯。況被告就其
    未及時煞車，而對本件車禍有過失亦坦承在卷。綜合上情，本件被告駕駛前揭營
    業大客車行經上揭路段，本應注意上述規定，且依當時情形天候、路況、視距均
    良好，又無不能注意之情事，竟未注意車前狀況，而與甲○○所騎乘機車發生前
    開碰撞，至甲○○、丁○○受有事實欄所述之傷害，其行為顯有過失，其過失與
    被害人發生傷害結果有相當因果關係。又本件車禍經送臺灣省車輛行車事故覆議
    鑑定委員會，鑑定結果亦認：「乙○○駕駛營業大客車行經管制號誌交岔路口，
    未注意車前狀況，為肇事次因」亦對被告過失情節，採相同看法。從而，本件被
    告過失行為事證明確，應依法論科。另告訴人甲○○於前開時地行經肇事路段當
    時屬左轉車，卻未注意迎面直行來車，而未讓直行車先行，為本件肇事主因，亦
    經臺灣省基宜區車輛行車事故鑑定委員會、臺灣省車輛行車事故覆議鑑定委員會
    做成鑑定意見在卷，於民事上亦屬與有過失，附此敘明。又本件告訴人雖於民事
    上有上述之與有過失情節，然被告違反前述交通安全規則並未盡己身之注意義務
    而有過失已如前述，自不得以告訴人民事上之與有過失，以作為自己阻卻罪責之
    論據，亦併敘明。
三、核被告乙○○所為，係犯刑法第二百八十四條第二項前段之業務上過失傷害罪。
    被告一過失行為，致告訴人甲○○、丁○○二人受有如事實欄所示之傷害，為想
    像競合犯，依法應從一重處斷。又被告於犯罪未發覺前，報警處理，並於警員到
    場處理時自承肇事，自首願意接受裁判，此有當時到現場處理車禍事宜之宜蘭縣
    警察局羅東分局利澤派出所警員丙○○於本院調查時結證屬實，自應依刑法第六
    十二條減輕其刑。爰審酌被告於本件車禍之過失程度、其中被害人甲○○所受之
    傷害非輕、未與告訴人等達成和解或賠償及犯後態度良好等一切情狀，量處如主
    文所示之刑，並諭知易科罰金之折算標準。
據上論斷，應依刑事訴訟法第二百九十九條第一項前段、刑法第二百八十四條第二項
前段、第五十五條、第四十一條、第六十二條前段、罰金罰鍰提高標準條例第一條前
段、第二條，判決如主文。
本案經檢察官林吉泉到庭執行職務
中    華    民    國      八十九      年      八      月     三十      日
                                  臺灣宜蘭地方法院交通法庭
                                      審判長  法  官
                                              法  官
                                              法  官
右正本證明與原本無異。
如不服本判決，應於判決送達後十日內，向本院提出上訴狀。
所犯法條：
刑法第二百八十四條第二項：
從事業務之人，因業務上之過失傷害人者，處一年以下有期徒刑、拘役或
一千元以下罰金，致重傷者，處三年以下有期徒刑、拘役或二千元以下罰
金。


司法院資訊處製作；財團法人民間司法改革基金會備份。
